臺灣板橋地方法院刑事判決　　　　　　 96年度簡上字第901號
上　訴　人　甲○○
即　被　告
　　　　　　　　　　　號之4，5樓
上列上訴人因詐欺案件，不服本院九十六年度簡字第五○三二號
中華民國九十六年八月二日第一審判決（聲請簡易判決案號：九
十六年度偵字第一三一六一號），提起上訴，本院管轄之第二審
合議庭判決如下：
    主  文
上訴駁回。
    事  實
一、甲○○明知當今不法份子為掩飾其不法犯行，避免執法人員
    之循線追緝，經常以低利或編造各種理由為誘餌，誘使民眾
    提供金融機構帳戶、存摺、提款卡、密碼等個人金融資料，
    渠等再利用取得之帳戶等個人金融資料供作對外詐騙或其他
    各種不法用途使用，可預見將金融機構帳戶存摺、提款卡、
    密碼等個人金融資料提供予不詳之人使用，可能幫助不法集
    團遂行詐欺取財之犯罪目的，仍基於縱有人以其金融帳戶實
    施詐欺犯罪亦不違背其本意之幫助犯意，於民國九十六年三
    月二十六日，至臺北縣泰山鄉二段四一六號永豐銀行泰山分
    行（下稱永豐銀行），更新所開立帳號「00000000
    000000」號帳戶後，於九十六年四月十六日前，在不
    詳地點，將其開立之前述帳戶存摺、提款卡及密碼，提供予
    真實姓名不詳之成年男子所屬詐欺集團使用。該詐欺集團成
    員中之不詳姓名之成年女子，於九十六年四月十六日十三時
    許許，撥打電話予乙○○，佯稱乙○○未繳納電話費並涉及
    洗錢防制法案件，要求乙○○需將帳戶內存款匯入甲○○之
    上開帳戶，方可未遭凍結云云，致乙○○陷於錯誤，於同日
    十四時十四分，在臺北縣土城市○○路段二二三號之五永豐
    銀行土城分行內，將新臺幣（下同）四十萬元如數匯入甲○
    ○上開帳戶內，該詐騙集團成員旋於同日、翌日稍後持前提
    款卡提領二十二萬元（手續費另扣六十六元）。嗣乙○○於
    匯款後翌日發覺受騙而報警處理，領回十七萬九千九百六十
    四元，並循線查獲上情。
二、案經乙○○訴由臺北縣政府警察局新莊分局報請臺灣板橋地
    方法院檢察署檢察官偵查後聲請簡易判決處刑。
    理  由
一、訊據被告甲○○固不否認於九十六年三月二十六日，至臺北
    縣泰山鄉二段四一六號永豐銀行泰山分行，更新原先開立帳
    號「00000000000000」號帳戶，惟辯稱並未
    將帳戶交給他人，伊是將存摺、提款卡、健保卡、護照放在
    機車內，於九十六年四月二十六日發現遭竊後，於翌日前往
    永豐銀行辦理補發手續云云。經查：
    (一)被害人乙○○受詐騙而匯款至被告名下之上開帳戶，業據
      被害人葉朝詮於警詢中指述甚詳，復有被害人之永豐銀行
      匯款單收據及被告開設上開帳戶之開戶資料、永豐商業銀
      行作業處九十六年十月二十四日永豐銀作業處（○九六）
      字第○六二六九號函附之客戶歷史資料查詢明細表附卷可
      稽，足見被告之上開銀行帳戶，確遭詐騙集團利用以做為
      詐欺之犯行使用無誤。
    (二)被告辯稱並未將帳戶之存摺、提款卡、密碼交給他人，而
      係放置於機車置物箱內遭竊，而密碼係伊的生日，所以遭
      他人盜用云云。然於審理期日，經審判長詢問被告為何更
      新存摺等相關問題，被告供稱九十六年年初擔任房屋仲介
      工作，收入不穩定，因為想要找一份穩定工作，上開存摺
      很久沒有用，去問銀行行員說這本存摺有沒有用，如果沒
      用就結清，銀行說更新存摺就好了，當時只是想找工作，
      作房屋仲介時是騎乘機車，沒有工作就沒有騎機車，存摺
      、提款卡、護照、健保卡都放置在機車置物箱內，那一陣
      子都沒有騎車，伊發現失竊之後就立刻去泰山鄉明志派出
      所要報案，但是警察說護照去移民局補辦、存摺去銀行補
      辦即可，不用報案等語。衡情詐騙集團為隱匿自己之犯行
      及以提款卡快速領款，均利用人頭帳戶詐騙或恐嚇他人匯
      入款項，以確保該帳戶及提款卡可供正常使用，斷無利用
      他人遺失或遭竊之帳戶，而甘冒該帳戶隨時可能遭掛失止
      付之風險，將其等能否順利提領犯罪所得之關鍵，置於如
      此不確定境地之可能，輔以現今社會上，確實存有不少為
      貪圖小利而出售自己帳戶供人使用之人，是該第三人僅需
      付出少許之金錢，即可取得可完全操控而無遭掛失風險之
      帳戶，該第三人實無需以竊得之帳戶作為取款之工具。第
      查，稍有社會歷練、經驗之人，均知密碼不宜以身分證字
      號、生日等資料設定，金融機構亦一再提醒用戶不要使用
      生日等資料作為密碼，被告為智識程度正常之年輕人，記
      憶密碼並無困難，何以其生日作為密碼，實與常理有悖。
      又查，既然被告當時失業鮮少騎乘機車，何以隨意將存摺
      、提款卡、護照、健保卡等重要證件及重要私人物品置放
      於機車置物廂內，果如被告所言以其生日作為提款卡密碼
      ，竟又將健保卡、護照等重要證件一同置放，且多日未加
      察看，顯有悖於常情。被告辯稱上開存摺、提款卡因失竊
      之言，並無可信。
    (三)次以，於金融機構開設帳戶，請領存摺及金融卡，係針對
      個人身分之社會信用而予以資金流通，具有強烈之屬人性
      格，而金融帳戶作為個人理財之工具，申請開設並無任何
      特殊之限制，一般民眾皆得以存入最低開戶金額之方式申
      請取得，且同一人均得在不同之金融機構申請數個存款帳
      戶使用，乃公眾所週知之事實，依一般人之社會經驗，遇
      不熟識之人要以自己名義申請帳戶，向其蒐集金融帳戶使
      用，乃甚為怪異之事。衡諸常情，提供帳戶者對於該等帳
      戶是否係供合法使用，當無不起疑心之理。查被告將自己
      名義所申請帳戶之存摺、印章、金融卡及提款密碼提供他
      人使用，見非熟識之人大費周章向其收購帳戶使用，顯然
      有不欲人知之隱情。況以今日社會，利用手機簡訊、代辦
      貸款、電話、信件通知中獎等手段詐財之事，迭有所聞，
      被告對此應無不知之理。其對收購帳戶之人可能利用他人
      帳戶做為其詐欺取財，使偵查機關不易偵查，事前應足以
      預見，竟仍將其銀行之存摺、金融卡及提款密碼交給不甚
      熟識之人使用，顯有容認犯罪事實發生之本意。是被告確
      有幫助詐欺集團利用其金融機構帳戶詐欺取財之不確定故
      意及行為甚明。綜上所述，本案事證已臻明確，被告幫助
      詐欺取財犯行，洵堪認定，應依法論科。
二、按幫助犯之成立，主觀上行為人須有幫助故意，客觀上須有
    幫助行為，意即須對於犯罪與正犯有共同之認識，而以幫助
    之意思，對於正犯資以助力，而未參與實施犯罪之行為者而
    言（最高法院七十五年度臺上字第一五○九號、八十八年度
    臺上字第一二七○號判決意旨參照）。本件被告甲○○將其
    申請之金融帳戶存摺、金融卡、密碼提供予真實姓名、年籍
    不詳之成年人所屬詐騙集團使用，使該詐騙集團作為對被害
    人實施詐欺取財犯罪之取款工具，顯係基於幫助他人實施詐
    欺取財犯罪之犯意，且所為提供金融帳戶之行為，亦屬刑法
    詐欺罪構成要件以外之行為。是核被告所為，應係刑法第三
    十條第一項、第三百三十九條第一項之幫助詐欺取財罪。又
    其幫助他人實行犯罪行為，為幫助犯，依刑法第三十條第二
    項之規定，按正犯之刑減輕之。本件犯罪時間在九十六年四
    月二十四日以前，雖為中華民國九十六年罪犯減刑條例第三
    條第一項第十五款所列之罪，惟宣告刑未逾有期徒刑一年六
    月，合於同條例第二條第一項第三款之規定，予以減刑。原
    審審酌被告提供帳戶供他人詐欺取財，助長詐騙財產犯罪之
    風氣、增加被害人救濟之困難、犯罪手段、對於被害人損失
    金額及犯後態度等一切情狀，量處被告有期徒刑三月，減為
    有期徒刑一月又十五日，如易科罰金以新臺幣一千元折算一
    日，認事用法並無違誤，本件被告執詞上訴，否認犯行，為
    無理由，應予駁回。
據上論斷，應依刑事訴訟法第四百五十五條之一第一項、第三項
、第三百六十八條、第三百七十三條，判決如主文。
本案經檢察官顏妃琇到庭執行職務。
中　　華　　民　　國　　96　　年　　12　　月　　27　　日
                  刑事第八庭審判長法  官   潘翠雪
                                  法  官   王士珮
                                  法  官   絲鈺雲
以上正本證明與原本無異
本件不得上訴
                                  書記官   蔡美如
中　　華　　民　　國　　96　　年　　12　　月　　28　　日
附錄本案論罪科刑法條全文
刑法第三百三十九條
意圖為自己或第三人不法之所有，以詐術使人將本人或第三人之
物交付者，處五年以下有期徒刑、拘役或科或併科一千元以下罰
金。
以前項方法得財產上不法之利益或使第三人得之者，亦同。
前二項之未遂犯罰之。
